【裁判字號】    91,交易,103
【裁判日期】    920410
【裁判案由】    過失傷害
【裁判全文】
臺灣彰化地方法院刑事判決                        九十一年度交易字第一三號
    公  訴  人  臺灣彰化地方法院檢察署檢察官
    被      告  戊○○
    輔  佐  人  乙○○
    選任辯護人  朱慧真律師
右列被告因過失傷害案件，經檢察官提起公訴 (九十一年度偵字第二三０三號、四九
七一號)，本院判決如左：
    主  文
戊○○因過失傷害人致重傷，處有期徒刑柒月。
    事  實
一、戊○○未領有自小貨車駕駛執照，於民國九十一年一月十日晚上八時十五分許，
    駕駛車牌號碼Ｍ五─五Ｏ二九號自用小貨車，由彰化縣竹塘鄉○○村○○路○段
    四十五號即其堆放洋茹之倉庫，倒車至該倉庫前十五公尺處，應注意汽車倒車時
    ，應顯示倒車燈光或手勢後，謹慎緩慢後倒，並應注意其他車輛及行人。而依當
    時情形，又無不能注意之情形，竟疏於注意及此，未注意車後有機車駛至之狀況
    ，即貿然倒車，適甲○○駕駛車牌號碼ＮＰＯ─二五六號重型機車，後附載其友
    人丁○○，由左後方駛至該處（林車之行駛方向係由竹塘往二林方向，即由南往
    北），而遭洪黃完所駕駛前開自用小貨車之左後角所撞及，致甲○○、丁○○二
    人人車倒地後，甲○○受有全身多處擦傷（雙肘、左髖、左膝）；丁○○受左側
    遠端脛骨、腓骨、距骨粉碎性開放性骨折併神經、血管、肌腱斷裂，左足踝幾近
    截斷（術後合併創傷性關節炎）業已喪失機能之重傷害，而洪黃完見業已肇事，
    即將自小貨車駛回原置處停放。
二、案經被害人甲○○、丁○○告訴及其二人訴由彰化縣縣警察局二林分局報請台灣
    彰化地方法院檢察署檢察官偵查起訴。
    理  由
一、訊據被告戊○○矢口否認涉有前開駕車肇事，致告訴人丁○○受重傷；告訴人甲○○受傷之犯行，並辯稱伊未曾駛前開自小貨車，以倒車方式撞及告訴人甲○○
    附載丁○○之機車肇事，因告訴人發生車禍之時間，伊係在廚房煮菜，並未為任
    何駕駛行為云云。惟查：（一）被告如何駕駛自小貨車倒車，而該自小貨車之左
    後方確係撞及告訴人甲○○所駕駛並附載告訴人丁○○之人車，使告訴人甲○○
    受有全身多處擦傷（雙肘、左髖、左膝）；告訴人丁○○受左側遠端脛骨、腓骨
    、距骨粉碎性開放性骨折併神經、血管、肌腱斷裂，左足踝幾近截斷業已喪失機
    肢能之重傷害等情，業據告訴人甲○○、丁○○於警訊、偵查時及本院審理中，
    一再指訴歷歷，並有診斷書影本四紙、道路交通事故調查報告表及照片十六幀在
    卷可稽。（二）告訴人甲○○指被告係駕駛自小貨車倒車而肇事者，係於本件車
    禍發生後，不久時分（即約三十分許，員警到後）即為之，並非係翌日或間隔些
    許期日後為之，故其對肇事情節之記憶，應不可能有錯致。再者，當被告與其他
    圍觀者在場時，告訴人固曾向員警說現場無與其生車禍者在場，惟約隔不到一分
    鐘之時間，告訴人甲○○即明確指被告戊○○係肇事者，此與車禍者受撞及者，
    因受驚魄，故開始指認會有不確定之舉，而待隔約莫分鐘後，其之指認較合事實
    之常理相符。故告訴人甲○○之指陳，並無不合理之處。（三）被告雖年屆六旬
    ，未考領自小貨車之駕駛執照，惟其於本院審理中表明伊係〞不常〞駕駛，故可
    認被告有在駕駛使用該自小貨車，因此，不可以被告之年齡、受所教育等，而作
    為被告未駕駛該自小貨車之有利證據。（四）被告於警局初訊辯稱：九十一年一
    月十日晚上二十時十五分許，伊在廚房熱菜，當時只有其一在場該處云云。惟其
    警訊末了，又稱車禍發生當時有二位證人，名叫吳中城、郭倉呈。按據其稱，既
    係一人在熱菜，何以又暸解，有證人在車禍現場？，顯示其所供有所矛盾。再者
    ，該吳中城、郭倉呈於警局訊問均明白供陳「當時在彰化縣竹塘鄉○○村○○路
    ○段八十五號之洋茹交貨站，在那裡喝茶，沒有親眼看到車禍或某種車禍肇事情
    形」益見被告有一再捏詞以對之舉。（五）告訴人甲○○那裡於肇事後，向前來
    現場處理之警員陳文祥表明肇事車輛之樣態，此經陳文祥至倉庫處（即該小貨車
    停放處）察看，結果該小貨車之特徵（即後車斗三面板面〞俗稱車柄〞均放下）
    與告訴人甲○○所陳相符，且員警察看之同時，發現該自小貨車之引擎尚屬溫熱
    等情，業據陳文祥到庭結證屬實，並有報告一紙可參，是告訴人所指並非無據，
    且該小貨車於肇事時，應有被使用駕駛等情，堪可認定，否則焉有引擎尚屬溫熱
    之理。（六）按本件車禍若係告訴人甲○○駕駛機車自行滑倒所致，則告訴人丁○○之身上必出現嚴重之皮膚外表擦傷，且告訴人丁○○於受傷時縱係穿著球鞋
    及長褲，則其受有如事實欄所示，必連帶有皮膚表皮二度燙傷之情形，再者，其
    所受傷若滑倒所致，則所必呈斜式之骨折，而本件告訴人丁○○所受傷勢並無該
    等情形，從Ｘ光片看骨頭是粉碎性骨折，此係比較大之外力撞擊所致，依傷口看
    應是從其之外側受撞擊，所以內側才會裂掉等情，業據證人即負責告訴人林淑姿
    傷疾之彰化縣基督教醫院骨科醫師胡仲行到庭結證屬實，足證本件車禍係遭受外
    力撞擊所致，並非告訴人甲○○所駕駛之機車自行滑倒所致。因此，被告之選任
    辯護人認本件車禍可能係機車（快速）滑倒所致，應不足採。而正顯係告訴人二
    人所指，本件車禍係受被告駕駛自小貨車，倒車撞及所致，與告訴人林淑姿所呈
    現之傷勢，較為吻合。（七）本件車禍經本院二度至現場勘驗，並比對前開車牌
    號碼Ｍ五─五Ｏ二九號自用小貨車與車牌號碼ＮＰＯ─二五六號重型機車，發現
    前開自小貨車在肇事地點，確係可依告訴人甲○○所述之倒車情節行駛（亦即甲○○所陳關於該自小貨車於肇事時，所呈之行駛洞線係可以呈現），且該自小貨
    車放下後檔板，該後擋板左後處下緣離高度與告訴人丁○○坐於前開重型機車後
    座腳踝（即受創最嚴重處）離地高度相近，此有本院勘驗筆及勘驗時所攝之照片
    可證。此非但與告訴人二人所指係受自小貨車左後角處所撞及相符，且亦與證人
    丙○○○○前開所陳告訴人丁○○傷勢成因相吻合，故前開自小貨車應係撞及告
    訴人（人車）之車輛乙節，堪可認定。而彰化縣警察局刑警隊鑑定人員經現場比
    對、勘驗後，亦認本件可能有「小貨車（Ｍ五─五Ｏ二九號自用小貨車）後擋板
    下緣撞擊丁○○左腳踝」，有該局報告一份可參。（八）因告訴人丁○○之左腳
    踝係受撞擊處，而告訴人丁○○於所撞時係長褲，故該自小貨車方未存有轉移跡
    證（即小貨車上未有機車之漆），故不可以自小貨車上未查有可移轉跡證，即為
    有利於被告之認定。（九）按汽車倒車時，應顯示倒車燈光或手勢後，謹慎緩慢
    後倒，並應注意其他車輛及行人，道路交通安全規則第一百十條第二款定有明文
    。並為駕駛人之被告所應注意，而依前開道路交通事故調查報告表所示，而本件
    肇事時，當時之路況並無不能注意之情形，被告竟疏未注意車後有機車駛至之狀
    況，即貿然倒車，致肇事而生本件車禍，其之駕駛行為有過失甚明。（十）告訴
    人甲○○係受有全身多處擦傷（雙肘、左髖、左膝）；而告訴丁○○則受左側遠
    端脛骨、腓骨、距骨粉碎性開放性骨折併神經、血管、肌腱斷裂，左足踝幾近截
    斷（術後合併創傷性關節炎）之傷害，該傷使其業已喪失下肢（即腳）行動之機
    能，應已達重傷害程度。（十一）告訴人甲○○、丁○○二人所受傷害，係由於
    被告之過失駕駛行為所造成，故核二者間，具有相當因果關係。是綜上，被告所
    辯，與係卸責之詞，不可採信。本件罪證明確，被告之犯行，足以認定。
二、核被告之過失行為，致告訴人甲○○受有如事實欄所示之傷害，係犯刑法第二百
    八十四條第一項前段之過失傷害罪；致告訴人丁○○受有如事實欄所示之重傷害
    ，係犯刑法第二百八十四條第一項後段之過失傷害人致重傷罪，公訴人就此部分
    ，謹論以同條第一項前段之過失傷害罪，起訴法條稍有未合，應予變更。被告以
    一過失行為，觸犯該二罪名，應依想像競合犯之規定，從一重之刑法第二百八十
    四條第一項後段之過失傷害人致重傷罪處斷。又被告未領有自小貨車駕駛執照，
    業其供有在卷，且有前開道路交通事故調查報告表可佐，其係無駕駛執照駕駛自
    小貨車，因而致人受傷，依法應負刑事責任，故應依道路交通管理處罰條例第八
    十六條第一項之規定，加重其刑。爰審酌被告過失程度之輕重、對被害人所造成
    危害、被告肇事後，迄今尚未對被害人為賠償及犯後猶否認犯行等一切情狀，量
    處如主文所示之刑，以資懲戒。
據上論斷，應依刑事訴訟法第二百九十九條第一項前段、第三百條，道路交通管理處
罰條例第八十六條第一項，刑法第十一條、第二百八十四條第一項、第五十五條，罰
金罰鍰提高標準條例第一條前段，判決如主文。
本件經檢察官林鈴淑到庭執行職務。
中    華    民    國     九十二     年       四       月      十       日
                                臺灣彰化地方法院交通法庭
                                    法      官  洪  志  賢
右正本證明與原本無異。
如不服本判決，應於判決送達後十日內，向本院提出上訴狀（須附繕本）。
告訴人或被害人對於判決如有不服具備理由請求檢察官上訴者，其上訴期間之計算係
以檢察官收受判決正本之日期為準。
                                    法院書記官  洪  年  慶
中    華    民    國     九十二     年       四       月     十七      日
刑法第二百八十四條
因過失傷害人者，處六月以下有期徒刑、拘役或五百元以下罰金。致重傷者，處一年
以下有期徒刑、拘役或五百元以下罰金。
從事業務之人，因業務之過失傷害人者，處一年以下有期徒刑、拘役或一千元以下罰
金。致重傷者，處三年以下有期徒刑、拘役或二千元以下罰金。


司法院資訊處製作；財團法人民間司法改革基金會備份。
